【裁判字號】    89,交易,301
【裁判日期】    900130
【裁判案由】    公共危險等
【裁判全文】
臺灣雲林地方法院刑事判決                        八十九年度交易字第三一號
    公  訴  人  臺灣雲林地方法院檢察署檢察官
    被      告  乙○○
右列被告因過失傷害案件，經檢察官提起公訴（八十九年度調偵字第九四、八十九年
度偵字第四九九三號），本院判決如左：
    主  文
乙○○服用酒類，不能安全駕駛動力交通工具而駕駛，處拘役貳拾日，如易科罰金，
以參佰元折算壹日；又過失傷害人，處有期徒刑貳月，如易科罰金，以佰元折算壹
日。
    事  實
一、乙○○於民國八十八年八月四日晚上十一時許，明知其服用酒類後，吐氣所含酒
    精成份達每公升零點二三五毫克（換算血液酒精濃度為每百毫升四十七毫克），
    動作與思考能力下降、有駕駛能力變壞之行為表現，客觀上業已不能安全駕駛動
    力交通工具，竟仍於同日晚上近十二時許，酒後駕駛車牌號碼ＳＲ－六五七一號
    自用小客車，沿雲林縣斗六市○○路由市區往古坑方向行駛，途經該路與太平路
    之交岔路口、行車速限三十公里以下、其行車方向設有閃光黃燈之路段時，原應
    注意行車速度依標誌時速不得超過三十公里，且行車遇閃光黃燈，應減速接近，
    注意安全，小心通過，以防止發生危險事故，而依當時情形為天氣晴、夜間有照
    明、視距良好，亦無不能注意之情事，而疏未注意，貿然以時速四十公里超速駛
    入該路口，適丁○○駕駛車牌號碼ＨＫ－三三七八號自用小客車搭載其妻甲○○
    ，沿雲林縣斗六市○○路由市區往古坑方向行經上開交岔路口，其行車方向設有
    閃光紅燈，亦疏未注意行車遇閃光紅燈，應停車再開，讓幹道車先行，致遭乙○○所駕之小客車撞及車身右前、後車門，使甲○○受有背部下背部挫傷瘀腫、右
    前臂挫傷瘀腫痛等傷害。乙○○於肇事後向接獲報案前來現場處理之雲林縣警察
    局斗六分局斗六派出所警員丙○○自首而接受裁判。
二、案經乙○○自首及被害人甲○○訴由雲林縣警察局斗六分局報請臺灣雲林地方法
    院檢察署檢察官偵查起訴。
     理  由
一、右揭犯罪事實，業據被告坦承不諱，核與告訴人甲○○指訴之情節相符，並經證
    人丁○○結證屬實。此外，尚有道路交通事故調查報告表、診斷證明書各一紙及
    肇事後證人丁○○所駕駛之自用小客車照片十二幀在卷可稽。而被告八十九年八
    月五日凌晨十二時五十二分時，其吐氣所含酒精成份雖僅達每公升○．一六毫克
    ，此有酒精測試單一紙在卷足參，依卷附之法務部法醫研究所八十七年十二月七
    日法醫所八七文理字○六一一號函所示，血中酒精濃度每小時酒精零級代謝率每
    小時為○‧○一至○‧○一五％（ｗ／ｖ），往前推算約一小時，足見被告於八
    十九年二月二十二日晚上近十二時許開始駕車時之吐氣所含酒精成分應為每公升
    ○．二三五毫克之間（換算成血液中酒精濃度為每百毫升四十七毫克），則被告
    於駕車之初應達動作與思考能力下降之程度，且有駕駛能力變壞之行為表現（參
    照血液中酒精濃度與認知行為功能的關係表及酒後血中濃度與行為表現譜關係表
    ），雖未逾越道路交通安全規則第一百十四條第二款之每公升○．二五毫克之規
    定，然上開規定僅係一般人不能安全駕駛之平均值，尚須輔以其他客觀事實加以
    判斷。而參諸證人丁○○係自被告左邊駛來，而在路口遭被告攔腰撞及右車身之
    前後車門間之處，足見證人應較被告提早駛入路口，此亦得為被告所察知，被告
    又自承：告訴人從左邊出來我未注意，又看到告訴人之車時，僅輕輕踩煞車即撞
    上證人之小客車等語在卷，是被告非但未察知證人小客車駛入路口，行經交岔路
    口又未減速，且發生事故前未能立即採取緊急煞車之安全措施，堪認被告駕車前
    飲酒之酒精成分，已足以抑制其自律神經之反應及身體作用，且影響其操縱動力
    交通工具之能力，而顯已達不能安全駕駛之程度。
二、再按行車速度依標誌之規定，且閃光黃燈表示警告，車輛應減速接近，注意安全
    ，小心通過，道路交通安全規則第九十三條第一項第一款、道路交通標誌標線號
    誌設置規則第二百十一條第一款分別定有明文。被告為汽車駕駛人，對於上開規
    則應知之甚稔。且依當時情形，天氣晴、夜間有照明、視距良好，並無不能注意
    之情事，被告竟疏未注意依前開規定駕車，貿然以時速四十公里通過該路口，以
    致肇事，難謂無過失責任。且告訴人因本件車禍受傷，與被告之過失行為間顯有
    相當因果關係。雖證人丁○○亦疏未注意行經閃光紅燈之交岔路口時，應減速接
    近，先停於交岔路口前，讓幹道車優先通行後認為安全時，方得續行之規定，而
    貿然通過該路口，對本件車禍之發生亦有過失，然仍不能減免被告過失刑責。本
    件經送鑑定結果，亦同此認定，有台灣省嘉雲區車輛行車事故委員會八十九年七
    月六日嘉鑑字第八九○六五一號函附鑑定意見書在卷可稽。本件事證明確，被告
    過失傷害犯行堪以認定。
三、核被告所為，係犯刑法第一百八十五條之三服用酒類，不能安全駕駛動力交通工
    具而駕駛罪及第二百八十四條第一項前段過失傷害罪。其所犯上開二罪，犯意各
    別，罪名有異，應予分論併罰。又被告於肇事後即向警方報案接受偵訊並坦承肇
    事，業經證人丙○○結證在卷，被告對於未經發覺之犯罪自首而接受裁判，應依
    刑法第六十二條前段自首之規定減輕其刑。爰審酌被告向無重大前科紀錄，素行
    尚稱良好，有本院被告全國前案紀錄表在卷可參，及本件車禍被告之過失程度，
    肇事後所測得之酒精濃度、告訴人之傷勢，肇事後之態度，被告遲未與告訴人和
    解等一切情狀，量處如主文所示之刑。末按刑法第四十一條：「犯最重本刑為三
    年以下有期徒刑以下之刑之罪，而受六月以下有期徒刑或拘役之宣告，因身體、
    教育、職業或家庭之關係，執行顯有困難者，得以一元以上三元以下折算一日，
    易科罰金」，已於九十年一月十日經總統公布修正為第四十一條第一項：「犯最
    重本刑為五年以下有期徒刑以下之刑之罪，而受六個月以下有期徒刑或拘役之宣
    告，因身體、教育、職業、家庭之關係或其他正當事由，執行顯有困難者，得以
    一元以上三元以下折算一日，易科罰金」，同年月十二日生效。本件被告犯罪日
    期在前述法律修正前，犯罪後法律已有變更，然比較新舊法，本件均得易科罰金
    ，依刑法第二條第一項前段之規定，應適用裁判時之新法即修正後之刑法第四十
    一條第一項規定，諭知易科罰金之折算標準，以資懲儆，併此敘明。
據上論斷，應依刑事訴訟法第二百九十九條第一項前段，刑法第二條第一項前段、第
一百八十五條之三、第二百八十四條第一項前段、第六十二條前段、第四十一條第一
項前段，罰金罰鍰提高標準條例第一條前段、第二條，判決如主文。
本案經檢察官王淑月到庭執行職務。
中      華      民      國      九十      年      一      月    三十    日
                                        臺灣雲林地方法院刑事第二庭
                                            法  官  趙  思  芸
右正本證明與原本無異。
如不服本判決，應於判決送達後十日內，向本院提出上訴狀。（須附繕本）
                                            書記官  王  淑  美
中      華      民      國      九十      年      一      月    三十    日


司法院資訊處製作；財團法人民間司法改革基金會備份。
